【裁判字號】    95,交聲,533
【裁判日期】    951229
【裁判案由】    聲明異議
【裁判全文】
臺灣臺南地方法院交通事件裁定         95年度交聲字第533號
原處分機關  交通部公路總局嘉義區監理所臺南監理站
異議人即受
處分人      精靈生技股份有限公司
代  表  人  蘇蔡金惠
上列受處分人因違反道路交通管理處罰條例案件，對於交通部公
路總局嘉義區監理所臺南監理站民國95年4月24日所為之裁決處
分（處分案號：嘉監南字第裁74-ZD0000000號），聲明異議，本
院裁定如下：
    主  文
原處分撤銷。
精靈生技股份有限公司不罰。
    理  由
一、原處分意旨略以：異議人即受處分人精靈生技股份有限公司
    （下稱異議人）所有之牌照號碼E5-2141號自小客車，於民
    國（下同）91年3月28日上午8時17分許，在國道一號北上
    276公里處，因速限100公里，時速130公里，超速30公里。
    經國道公路警察局第四警察隊逕行舉發，嗣原處分機關即交
    通部公路總局嘉義區監理所台南監理站，以異議人違規事實
    明確，乃依違規時及裁決時之道路交通管理處罰條例（下稱
    處罰條例）第33條第1項之規定，裁處異議人罰鍰新臺幣（
    下同）6000元等語。
二、本件異議意旨略以：異議人所有之E5-2141號自小客車已被
    呂天保、歐碧玉、歐治國等人侵佔使用，本公司經多方催討
    ，呂天保等人仍不願歸還，嗣於92年1月9日歐碧玉使用已註
    銷之牌照行駛，遭警查獲並代為保管前開車輛，本公司始於
    同年1月24日領回該車。由此可證自89年2月起至92年1月24
    日止，該車所有違規事件之駕駛人實為呂天保等人無誤，此
    三人侵佔異議人之車輛，造成公司損失，本公司不能替他們
    負擔，為此對於臺南監理站上開裁決處分聲明異議云云。
三、本院審酌：
  (一)異議人所有前揭E5-2141號自小客車，於前揭時、地，經人
    駕駛有在高速公路超速行駛。後經國道公路警察局第四警察
    隊逕行製單舉發，再經原處分機關，以異議人違規事實明確
    ，乃依處罰條例第33條第1項之規定，裁處異議人罰鍰6000
    元之事實：有
    原處分機關嘉監南字第裁74-ZD0000000號裁決書。
    內政部警政署國道公路警察局公警局交字第74-ZD0000000
      號舉發違反道路交通管理事件通知單。
    違規照片。
    等件為證，且為異議人所不否認，此部份事實當可認定。
  (二)系爭車牌號碼E5-2141號車輛，係精靈公司於89年2月2日向
    友邦資融股份有限公司，以附條件買賣之方式所購買，有統
    一發票、附條件買賣契約書、行車執照，在本件車輛所涉呂
    天保、歐碧玉涉侵占刑案 (見本院92年度易字第870號卷，
    以下簡稱刑案)檢察官偵查卷內可稽（見91年度偵字第8536
    號卷第16頁至第48頁）。該車是歐碧玉於85年間所訂，交付
    頭期款，並登記為異議人所有（見91年度偵字第9746號卷第
    22 8頁至第232頁），有刑案判決1紙附卷可稽，此部分事實
    亦可認定。而上揭E5-2141號汽車於89年2月2日經歐碧玉占
    有使用並交由其子歐治國使用之事實，業有刑案起訴書 (91
    年度偵字第85 36號)記載在卷。又本院另案 (即95年度交聲
    字第526號案「以下簡稱該案」。因本院無法調得刑事案卷
    ，未免本件懸而未決，故引用95年度交聲字第526號案卷內
    資料)調閱本件刑事卷宗，歐碧玉於本院刑案93年5月26日準
    備程序時供稱：「車輛部分，車號E5- 2141號.... 現在這
    輛車應該是在交通大隊的停車場，因為去年我駕駛的時候，
    車牌被吊銷而遭到台南市交通隊扣車，至於蘇文昌有無領回
    我不清楚，現在也不知道該車下落。」等語（見該案卷第21
    至22頁）。又異議人曾以存證信函要求歐治國返還E5-2141
    號自小客車予異議人，歐治國於91年1月17日函復異議人略
    謂其係擔任呂天保之司機一職而使用上開車輛等情，亦有存
    證信函2件可參（見該案卷第13頁、第14頁）。再者，呂天
    保於91年2月27日寄發之律師函中亦略稱其留置E5-2141號自
    小客車，嗣異議人清償其所代繳之汽車貸款後，始將該車交
    還異議人乙節，亦有律師函一件在卷可稽（見該案卷第15頁
    ）。末查，於92年間台南市警察局開立之舉發違反道路交通
    管理事件移置保管單上，載明駕駛人係「歐碧玉」，領回上
    揭車輛期限為92年1月24日，保管單復由「歐碧玉」簽收等
    情，有該保管單在卷可佐（見該案卷第16頁）。從而，異議
    人所辯登記其所有車號E5-2141號自小客車自89年2月2日起
    至92年1月24日止，係由歐碧玉、呂天保因財務糾紛而扣車
    ，非由異議人占有使用乙節，應可採信。
  (三)另按處罰條例關於車輛所有人之處罰，如應歸責於車輛駕駛
    人者，處罰車輛駕駛人，本件違規時及裁決時之處罰條例第
    85 條第1項第2款定有明文。查本件E5-2141號自用小客車雖
    登記為異議人所有，但該車輛於舉發違規當時，非異議人所
    駕駛，亦非異議人之實力支配所及，且就汽車駕駛人之上揭
    違規行為，亦難認出於異議人故意或過失所致，依行政罰法
    第7條第1項規定有責任始予處罰之原則，原處分機關未斟酌
    是否有可歸責於該車所有人之情事存在，徒以異議人為該車
    所有人即以之為對象逕行裁罰，於法即有未合，本件違規行
    為即非可歸責於車籍資料上之所有人即異議人，因之，本件
    應以汽車駕駛人為本件處罰之對象，始為合法，原處分顯有
    不當，應由本院裁定撤銷，另為異議人不罰之諭知，以資適
    法。至於異議人因前開車輛未在占有中，是否涉有停駛未依
    規定申請異動登記之違規行為，自應由原處分機關查明處理
    ，附此敘明。
四、據上論結，應依道路交通管理處罰條例第87條第2項、道路
    交通案件處理辦法第20條前段，裁定如主文。
中    華    民    國    95    年    12    月    29    日
                              交通法庭法  官  蔡直青
以上正本證明與原本無異。
如不服本裁定應於送達後5日內向本院提出抗告狀（應附繕本）
。
                                      書記官  劉鴻瑛
中    華    民    國    96    年    1     月    4     日


司法院資訊處製作；財團法人民間司法改革基金會備份。
